【裁判字號】    94,基簡,199
【裁判日期】    950111
【裁判案由】    履行契約
【裁判全文】
臺灣基隆地方法院基隆簡易庭民事判決
原      告  僑福聯合國際不動產仲介經紀有限公司
法定代理人  丙○○
訴訟代理人  乙○○
被      告  甲○○
訴訟代理人  簡燦賢律師
當事人間請求履行契約事件，本院於民國95年1 月4 日言詞辯論
終結，判決如下：
    主    文
被告應給付原告新臺幣玖萬貳仟元。
訴訟費用新臺幣壹仟元由被告負擔。
本件得假執行。
    事實及理由要領
甲、兩造聲明及陳述：
一、原告方面：兩造於民國九十三年十一月三十日簽定房地產專
    任委託銷售契約書（下稱系爭契約），由原告負責銷售被告
    名下所有之門牌號碼基隆市○○路一六四巷五０號四樓房屋
    及其基地（下稱系爭房地），委託銷售總價為新臺幣（下同
    ）二百五十萬元，並於同日合意變更委託銷售低價為二百三
    十萬元，經原告積極促銷、帶看，尋得買主即訴外人黃金銀
    願以二百三十萬元購買系爭房地，因黃金銀所提之付款條件
    與系爭契約所約定之付款方式並不符合，幾經折衝，黃金銀
    同意依系爭契約所約定之付款方式購買系爭房屋，並支付原
    告四萬六千元之斡旋金，詎被告竟一再藉故推拖，無意與黃
    金銀簽訂系爭房地之買賣契約，原告乃於委託銷售期限屆滿
    前一再委由業務員李啟鳴親訪被告，並於九十四年一月三日
    以存證信函通知被告儘速出面與黃金銀簽訂系爭房地之買賣
    契約，該存證信函並於九十四年一月十九日送達被告，然被
    告仍拒不出面與黃金銀簽訂系爭房地之買賣契約，顯已構成
    違約，依系爭契約第四條第三項第三款之約定，被告應賠償
    原告委託價格百分之四作為服務報酬佣金 (2,300,000x4%=9
    2,000)，為此聲明：被告應給付原告九萬二千元。
二、被告方面則以：原告於兩造簽訂系爭契約後，固於系爭契約
    所載之委託期限內介紹訴外人黃金銀購買系爭房地，然於九
    十三年十二月七日會合會商買賣內容，因黃金銀拒絕依系爭
    契約第二條之約定，給付系爭房地委託銷售低價之百分十即
    二十三萬元為簽約金，是以買賣未成；嗣雖被告於九十四年
    一月十三日接獲以張志旺署名之存證信函略載：已與同樣客
    戶黃金銀商妥，願依系爭契約所約定之付款方式購買系爭房
    地，請被告於五日內與買主至本公司指定代書處所簽訂系爭
    房地買賣契約等語，然黃金銀已於事先表明無法按約付款，
    且被告除原告公司之負責人丙○○及業務員李啟鴻以外，根
    本不識張志旺其人，張志旺忽以存證信函謂黃金銀願意購買
    系爭房地，然張志旺始終未曾與被告謀面，被告乃置之不理
    ，況且存證信函所稱之被告應於五日內與買方至本公司指定
    代書處所簽訂系爭房地買賣契約，然買方居住何處？本公司
    指定代書又是何人？其處所何在？均無從由存證信函窺知，
    系爭契約第八條固約定被告同意由原告指定之代書，辦理一
    切產權過戶手續，以維護交易安全，但被告如何主動偕同買
    方一起到不知名、不知地址之代書處所簽訂系爭房地買賣契
    約，原告顯未盡系爭契約第五條第五款所約定之善良管理人
    之注意，負完成買賣契約，全程服務之義務；又原告請求被
    告雙倍返還定金，然定金數額為何？其存證信函中並未提及
    有任何收受定金之內容，亦未有向買方收取定金之記載，忽
    請求雙倍返還定金，令人莫名等語資為抗辯。
乙、理由要領：
一、按訴狀送達後，原告不得將原訴變更或追加他訴，但擴張或
    減縮應受判決事項之聲明者，不在此限，民事訴訟法第二百
    五十五條第一項第三款定有明文。本件原告原起訴主張被告
    應給付原告十三萬八千元，嗣於本院審理時變更聲明為被告
    應給付原告九萬二千元，核屬應受判決事項聲明之減縮，於
    法並無不合，應先敘明。
二、原告主張兩造於九十三年十一月三十日簽定系爭契約，由原
    告負責銷售被告所有系爭房地，委託銷售總價為二百五十萬
    元，嗣於同日合意變更委託銷售低價為二百三十萬元等情，
    為被告所不爭，並有原告提出之系爭契約、契約內容變更合
    意書為憑，應堪信為真實。
三、原告復主張原告於系爭契約所約定之委託銷售期限內尋得有
    意購買系爭房地之買主黃金銀，幾經折衝，黃金銀同意依系
    爭契約所約定之付款方式給付系爭房地之價款，並簽發面額
    四萬六千元之本票做為斡旋金，後原告同意黃金銀以四萬六
    千元之現金換發黃金銀原先簽發之斡旋金本票，然因被告經
    原告公司之業務員李啟鳴數次親訪及寄發存證信函始終藉故
    拒不出面與買主黃金銀簽訂系爭房地買賣契約，原告乃將四
    萬六千元之斡旋金退返黃金銀等情，有原告所提出之不動產
    買賣意願書、存證信函及掛號回執為證，並據證人黃金銀於
    本院審理時結證在卷，又觀諸該存證信函雖以原告公司安樂
    店店長張志旺為寄件人，然該存證信函開宗明義即為：「台
    端於九十三年十一月三十日於 (與)敝公司 (僑福聯合國際
    不動產仲介經紀有限公司）簽訂專任委託銷售契約書，委託
    銷售之標的坐落基隆市○○路一六四巷五０號四樓房屋」等
    語，被告從該存證信函已可知道該存證信函之目的為原告公
    司通知被告與買主黃金銀簽訂系爭房地買賣契約書，且原告
    公司之業務員李啟嗚於買主黃金銀簽訂不動產買賣意願書後
    亦前後三次親至被告住處與被告晤談簽訂系爭房地買賣契約
    之事宜，然被告均拒不偕同辦理，此亦據證人李啟鳴於本院
    審理時證述在卷，且參諸原告為房屋仲介公司，原告公司之
    業務員李啟員仲介不動產買賣成功即可依約從買賣雙方各取
    得不動產總價一定成數的仲介報酬，衡情原告豈有不積極撮
    合媒介成功之理，是證人業務員李啟鳴於本院審理時之上開
    證述應堪採信，原告所主張被告於系爭契約有效期間，拒絕
    與原告洽妥之交易對象即買主黃金銀締約一節，自堪信為真
    實；且縱如被告所辯，買主黃金銀原先之付款條件與系爭契
    約所約定之付款條件不符，故系爭房地買賣契約已因買賣雙
    方未達成合意而未成立，然買賣房地本屬大事，彼此再三磋
    商讓步勢所難免，被告又如何能執黃金銀最初即不同意系爭
    契約所約定之付款條件，做為日後拒絕與已改變心意願意依
    系爭契約所約定之付款條件付款之買主黃金銀締約，又被告
    倘真有意與買主黃金銀締約，實不乏與原告聯絡之管道，原
    告莫不熱烈以待，故被告所辯黃金銀原先已不同意按系爭契
    約所約定之付款條件付款，買賣契約已不成立，且嗣後之存
    證信函，語焉不詳，其亦不知應與何人至何處簽訂系爭不動
    產買賣契約云云，顯屬臨訟編就之詞，不足採信。
四、按系爭契約第四條第三項第一款、第四款約定：「服務報酬
    ：(一)給付數額：為成交總價百分之四計算之」、「有下列情
    形之一者，視為乙方（指原告）已完成仲介之義務，甲方（
    指被告）應全額一次給付約定之服務報酬．．．3.業已達成
    委託條件，因甲方之因素，致使買賣契約不履行時」，本件
    原告既已於系爭契約委託銷售之期間內，尋得願依系爭契約
    所約定之付款條件付款之買主黃金銀，被告卻藉故一再推拖
    而拒絕與原告洽妥之買主締結系爭房地之買賣契約，已如前
    述認定。從而，原告主張被告應依系爭契約第四條第三項第
    一款之約定給付原告九萬二千元（2,300,00 0x4%=92,000）
    ，本院審酌原告為撮合系爭房地買賣所付出之心血勞費及系
    爭房地仲介成功本可獲得之仲介利益等情況，認該金額之約
    定尚屬合理，並未過高，是原告之上開請求，為有理由，應
    予准許。
五、本件係適用簡易程序所為被告敗訴之判決，依民事訴訟法第
    三百八十九條第一項第三款規定，應依職權宣告假執行。
六、訴訟費用一千元由被告負擔。
中    華    民    國    95    年    1     月    11    日
                  基隆簡易庭法  官  徐世禎
以上正本係照原本作成。
對於本件判決如有不服，應於收受送達後20日內向本院提出上訴
書狀，敘述上訴之理由，上訴於臺灣高等法院，並按他造當事人
之人數附具繕本。
中    華    民    國    95    年    1     月    11    日
                            書記官  賴敏慧


司法院資訊處製作；財團法人民間司法改革基金會備份。
